【裁判字號】    89,易,3677
【裁判日期】    900320
【裁判案由】    妨害自由
【裁判全文】
臺灣板橋地方法院刑事判決                        八十九年度易字第三六七七號
    公  訴  人  臺灣板橋地方法院檢察署檢察官
    被      告  戊○○
右列被告因妨害自由案件，經檢察官提起公訴（八十九年度偵字第一二五三六號），
本院判決如左：
    主  文
戊○○無罪。
    理  由
一、公訴意旨如起訴書所載（如附件）。
二、按公訴人認被告戊○○涉有恐嚇罪之妨害自由犯行，無非以被告坦承既出手揪住
    告訴人庚○○胸口衣領，又係為討債而來，口氣必然不佳，核告訴人指訴被告曾
    作勢毆打並恐嚇稱「我是專門欺侮人家的！」等情，應非虛詞，此外，並有同案
    被告乙○○供述被告戊○○抓錯人，已向告訴人道歉等語，益見被告戊○○確有
    如上恐嚇犯行為其論據。惟訊據被告戊○○堅決否認有恐嚇犯行，辯稱：當時伊
    與乙○○同行前往兆匯科技有限公司（下簡稱兆匯公司），欲向該公司實際老闆
    丁○○追討積欠已久之貨款，因見告訴人與丙○○○一起走出來，誤以為告訴人
    即兆匯公司林老闆，恐其又將走避，才上前用手拉住告訴人手臂衣袖，經同行之
    乙○○告知其非林老闆，伊即放手並向告訴人道歉，並無恐嚇告訴人之情等語。
三、按犯罪事實應依證據認定之，無證據不得推定其犯罪事實，刑事訴訟法第一百五
    十四條定有明文。而所謂證據，係指足以證明被告確有犯罪行為之積極證據而言
    ，該項證據須適於為被告犯罪之證明者，始得採為斷罪之資料；再告訴人之告訴
    ，係以使被告受刑事訴追為目的，是其陳述是否與事實相符，仍應調查其他證據
    以資審認（參照最高法院六十九年臺上字第四九一三號、五十二年臺上字第一三
    ○○號等判例要旨）。又刑法第三百零五條之恐嚇罪，須以加害生命、身體、自
    由、名譽、財產之事，恐嚇他人致生危害於安全者，係指以使人生畏怖心為目的
    ，而通知將加惡害之旨於被害人而言，始構成該罪，而所謂生危害於安全，係指
    受惡害之通知者，因其恐嚇，生安全上危險與實害而言（參見最高法院五十二年
    台上字第七五一號、二十六年渝非字第一五號等判例要旨）。然查：
    （一）被告於警訊、偵審中固不否認因誤認而有上前拉住告訴人衣服之情，惟始
          終未供認其有出手揪住告訴人胸口衣領之行為（見臺北縣警察局三重分局
          偵查卷被告警訊筆錄、臺灣板橋地方法院檢察署偵查卷十三頁、十四頁、
          本院八十九年十月二十六日訊問筆錄），核與證人乙○○於警訊、本院調
          查時證稱：當天伊和被告一同前往兆匯公司討債，當時因被告誤以為程山
          寶就是林老闆，才上前用手拉住手臂上之衣服，經伊告知程山保非林老闆
          後，被告即放手並向庚○○道歉等語（見其警訊筆錄、本院八十九年十一
          月九日訊問筆錄）情節吻合，是公訴意旨所謂「被告坦承出手揪住告訴人
          庚○○胸口衣領」云云，與事實不符，顯然有誤。
    （二）又公訴意旨謂被告「係為討債而來，口氣必然不佳，核告訴人指訴被告曾
          作勢毆打並恐嚇稱『我是專門欺侮人家的！』等情，應非虛詞」云云，僅
          以被告前往討債之情，口氣必然不佳，即遽以臆測告訴人指訴恐嚇之情屬
          實，顯乏足以證明被告犯罪之積極證據，要屬率斷。再者衡諸常情，被告
          係與乙○○前往向兆匯公司老闆追討貨款債務，而告訴人僅係兆匯公司噴
          漆工人，被告於發現誤認告訴人為兆匯公司老闆後，顯無向告訴人恐嚇稱
          「我是專門欺侮人家的！」等語之必要，況在場尚有兆匯公司之會計林王
          美華，而丙○○○並未指訴同遭被告恐嚇，惟被告果真於未遇兆匯公司老
          闆而放話恐嚇，焉有僅對工作層級低階之告訴人為之，是告訴人指訴之情
          節，與常情亦顯然有悖，尚難遽信。又據證人即被告友人甲○○、己○○
          於本院八十九年十一月九日調查時證稱：伊等事後均有接獲一位自稱告訴
          人之朋友打來之電話，聲稱要求被告賠償告訴人三十萬元等語，如果係屬
          實，則告訴人指訴被告居心叵測，益見其指訴顯非屬實。此外，證人林王
          美華既是現場目擊證人，又與告訴人有同事情誼，顯係告訴人指訴之重要
          證人，然迭經本院諭知告訴人通知其偕同到庭作證，告訴人均藉故推託，
          而經本院傳拘亦均未著，由此亦見告訴人指訴之情節，要難遽信。
    綜上所述，既無法證明被告有出手揪住告訴人胸口衣領作勢毆打，復難證明告訴
    人指訴被告對其恐嚇「我是專門欺侮人家的！」等語屬實，從而顯難遽認被告有
    恐嚇犯行，此外復查無其他積極證據足認被告確有恐嚇犯行，是本件不能證明被
    告犯罪，自應為無罪判決之諭知。
據上論斷，應依刑事訴訟法第三百零一條第一項，判決如主文。
本案經檢察官賴惠慈到庭執行職務
中      華      民      國    九十      年      三      月     二十     日
                                      臺灣板橋地方法院刑事第六庭
                                          法  官  彭  全  曄
右正本證明與原本無異
如不服本判決，應於判決送達後十日內，向本院提出上訴狀。
                                          書記官  梁  宜  庭
中      華      民      國    九十      年      三      月     二十二   日


司法院資訊處製作；財團法人民間司法改革基金會備份。
